【裁判字號】    92,上訴,235
【裁判日期】    921120
【裁判案由】    竊盜
【裁判全文】
臺灣高等法院花蓮分院刑事判決                    九十二年度上訴字第二三五號
    上訴人即被告  辛○○
右列上訴人即被告因竊盜案件，不服臺灣花蓮地方法院九十二年度訴字第一一六號中
華民國九十二年八月八日第一審判決( 起訴案號：臺灣花蓮地方法院檢察署九十二年
度偵字第一四五號、九十二年度偵字第八一一號、九十二年度偵字第一三○三號及移
    主  文
上訴駁回。
    事  實
一、辛○○意圖為自己不法之所有，基於以竊盜為常業之犯意，自民國（下同）九十
    一年五月十二日起，至同年八月十日止，先後為左列竊盜犯行，並恃以為生，以
    之為常業，嗣為警循線查獲，並扣得破壞剪一支：
（一）九十一年五月十二日凌晨四時許，與林俊良（通緝中）共同基於竊盜犯意之聯
      絡，前往花蓮縣花蓮市○○路五四九號之網路星球網路咖啡店，以林俊良所有
      足供兇器使用之一字型起子撬開其後門，侵入竊盜吳貞萍所有之液晶電腦螢幕
      七台、電腦主機四台、擴大器一台、電腦週邊設備一批。
（二）九十一年六月五日上午八、九時許，前往花蓮縣花蓮市○○路三四五號之自然
      美護膚美容店，持其所有並足供凶器使用之固定鉗破壞該店後門喇叭鎖後，侵
      入竊盜甲○○所有之華碩牌電腦主機一台。
（三）九十一年六月十八日上午十一時許，與林麗花（原審另案審理）一同前往花蓮
      縣花蓮市○○路與南京路口之冰瀧冰店，見林秀英所有，置放於該店冰箱上之
      皮包一只（內有身分證、機車駕照、行照、印章、郵局提款卡、現金新台幣（
      下同）二百元、美金一百元等物），竟共同基於竊盜犯意之聯絡，由林麗花下
      手竊取，得手後，由辛○○持皮包內之美金一百元向不詳姓名年籍之成年人換
      得新台幣後，由辛○○與林麗花共同朋分花用殆盡，復共同基於以竊得之提款
      卡盜領現金之犯意聯絡，由辛○○於同日持前揭竊得之郵局提款卡，利用位於
      花蓮縣花蓮市○○路郵局之提款機，輸入林秀英記載於提款卡上之密碼，詐領
      林秀英該金融卡帳戶內之存款一千元。
（四）九十一年六月二日（起訴書誤載為二十八日）下午三時許，與林俊良共同基於
      竊盜犯意之聯絡，前往花蓮縣吉安鄉○○路四十號之老樹卡拉ＯＫ店，辛○○
      持其所有足供兇器使用之破壞剪破壞該店大門鎖頭後，侵入竊取己○所有之卡
      拉ＯＫ點唱機一台、投幣式電腦點歌機一台等物。得手後於同月二十八日下午
      以六千元之代價售與許添福。
（五）九十一年七月八日凌晨三時許，前往由丁○○所經營位於花蓮縣吉安鄉○里村
      ○○路○段二○○號之佳佳檳榔店，以攀爬之方式進入該店，並持其所有足供
      兇器使用之固定鉗及美工刀，先破壞該店屋頂之螺絲再切割屋頂之鐵皮後，侵
      入竊取ＩＢＭ電腦一台、三菱電視一台、酒類三箱及撲滿（內有現金約八百元
      ）二個等物。
（六）九十一年七月十五日中午十二時三十分許，前往花蓮縣吉安鄉○○路七號之一
      九九生活賣場，先持賣場內所陳列足供兇器使用之破壞剪破壞該店後門鎖頭後
      ，將子○○所有，原置放於該店置物架上之ＤＶＤ光碟機四台竊取搬至後門外
      ，旋走出大門至後門搬運上開光碟機離開。得手後將其中二台光碟機各以一千
      三百五十元之代價售與許添福。
（七）九十一年七月二十六日 (起訴書誤載為二十七日) 晚間七時許，前往花蓮縣吉
      安鄉○○路○段之吉安國中，持其所有足供兇器使用之固定鉗破壞該校休息室
      喇叭鎖後，於夜間侵入教室竊盜該校所有之電腦一台。
（八）九十一年七月下旬某日下午四、五時許，前往花蓮縣花蓮市○○街一○七號之
      明義國小，持其所有足供兇器使用之十字型螺絲起子拆除玻璃窗之螺絲後，侵
      入教室竊取電腦二組（含主機、螢幕、線路）。
（九）九十一年七月下旬某日晚間某時，前往花蓮縣花蓮市○○街七號之國風國中，
      持其所有足供兇器使用之固定鉗破壞教室喇叭鎖後，侵入教室竊取電腦三組（
      含主機、螢幕、線路），再於數日後之晚間某時，侵入上開國中之教室竊取電
      腦一組（含主機、螢幕、線路）。
（十）九十一年七月三十日凌晨二時許，前往花蓮縣吉安鄉○○路三段之吉安國中，
      持其所有足供兇器使用之固定鉗破壞該校休息室喇叭鎖後，侵入竊取該校所有
      之電腦主機二台、螢幕一台。
（十一）九十一年八月二日凌晨，前往花蓮縣花蓮市○○路之明廉國小，從該校教室
        氣窗攀爬侵入教室，竊取該校所有之電腦三台。
（十二）九十一年八月二日凌晨三時許，前往花蓮縣吉安鄉○○村○○路三八號之巨
        眾電腦公司，持其所有足供兇器使用之固定鉗破壞該公司鋁門，欲侵入竊盜
        時，為謝志隆當場發現而未遂。
（十三）九十一年八月七日凌晨五時許，前往花蓮縣吉安鄉○○村○○路六四六號之
        哈酒卡拉ＯＫ店，侵入該店竊取點唱機一台、ＶＣＤ音響一台、擴大機一台
        及點唱機內之硬幣五千元左右。得手後並以一千五百元之代價將其中ＶＣＤ
        音響一台、擴大機一台售與許添福。
（十四）於九十一年八月十日凌晨三時許，前往花蓮縣花蓮市○○街七六之四號之大
        成補習班，先徒手推壞補習班之鋁門，再用補習班所有之一字型起字及尖嘴
        鉗破壞門鎖，侵入竊取六組電腦。
二、案經花蓮縣警察局、丁○○訴由花蓮縣警察局吉安分局分別移送、報告臺灣花蓮
    地方法院檢察署檢察官偵查及檢察官自動檢舉偵查起訴及移送併案審理。
    理  由
一、上訴人即被告辛○○就上開時、地竊取上開財物等情，於偵查及原審中均坦承不
    諱，同案被告林麗花亦就事實欄一、（三）之事實係伊與被告辛○○共犯等情供
    承在卷，復核與被害人吳貞萍、甲○○、林秀英、己○、丁○○、子○○、吉安
    國中老師乙○○、明義國小老師戊○○、國風國中老師丙○○、明廉國小老師邱
    玫、壬○○、庚○○及癸○○於警訊中所述失竊之情節相符，並有證人謝志隆於
    警訊中之證述可參。此外，並有贓物認領保管收據、現場圖、現場照片、主機板
    資料影本、郵局存簿儲金簿影本、郵局監視攝影之翻拍照片、報案三聯單等附卷
    可稽，另有扣案之破壞剪一支可資佐證，被告辛○○之自白與事實相符，應堪採
    信。事證明確，本院認並無傳喚被害人到庭之必要，被告辛○○之竊盜犯行堪以
    認定，應予依法論科。
二、按所謂以竊盜為常業，係指恃竊盜為生者而言，最高法院十九年上字第一四七四
    號判例可資參照。被告辛○○雖於審理中辯稱：伊於上開竊盜之期間，有跟在父
    親身邊工作，嗣因欠缺娛樂之花費，始分別犯下多起竊盜犯行等語，否認伊係基
    於以竊盜為常業之犯意，惟查：被告辛○○於偵查中已坦認：因為沒有工作，沒
    有錢才偷，賣電腦所得當做生活費用等語（見九十一年偵字第一八一八號卷第十
    頁反面），於原法院另案（九十一年度簡上字第二九號）審理中亦供稱：伊九十
    一年六月剛好失業，及伊之後回家幫忙父親開店，但後來經營不善也關店等語（
    附於九十二年度偵字第三七四號卷第七頁、第三十四頁），其女友林麗花亦於九
    十一年八月十三日警方訊以：「你男朋友 (即被告辛○○) 平時以何業為生？」
    時，答稱：「現在沒有工作。」等語（見花蓮縣警察局花警刑偵九一○○○號卷
    第十三頁），顯見被告辛○○當時為無業，而其自九十一年五月十二日起至同年
    八月十日止，僅三個月時間，即犯下十四件竊盜犯行，地點遍及花蓮市及吉安鄉
    ，顯然係以竊盜為生，並以之為常業。核被告辛○○所為，係犯刑法第三百二十
    二條常業竊盜罪，就事實欄一、（三）部分另犯刑法第三百三十九條之二第一項
    之詐欺取財罪；被告辛○○與林俊良、林麗花分別就事實欄一、（一）、（四）
    及一、（三）之竊盜犯行有犯意聯絡及行為分擔，為共同正犯。被告所犯詐欺取
    財與常業竊盜二罪間，有方法結果之牽連關係，應依牽連犯規定，從一重之常業
    竊盜罪處斷。公訴人移請併案審理被告辛○○事實欄一、（九）、（十）、（十
    四）之竊盜犯行，因屬起訴有罪之常業竊盜犯行之一部分，本院自得併予審究。
    另按自首犯罪應減輕其刑，其立法意旨在鼓勵罪犯悔悟遷善之意向，且可免偵查
    犯罪之勞費。查被告辛○○雖於九十一年五月十五日至花蓮縣警察局刑警隊自首
    事實欄一、（一）之犯行，惟其於自首後復犯事實欄一、（二）至（十四）之竊
    盜犯行，並為警查獲，此種情形與就全部犯罪事實未發覺前自首一部分，另一部
    分保留之情形不合，亦即本件係「自首後再行犯罪」，而常業犯雖為一罪，實則
    係以謀生為目的而反覆為同種行為所成立之犯罪，倘認被告辛○○就事實欄一、
    （一）部分自首之效力得及於其他部分，則不僅與自首減刑之立法意旨相違，亦
    易淪為罪犯利用，恃以犯罪之工具，故其雖就一部分行為自首，然其於自首後，
    復犯其他多次竊盜犯行，其自首效力不應及於全部犯罪行為，且本件為竊盜之常
    業犯，乃實質上一罪，應就其全部行為做為一個評價，若其中有一部分犯行並未
    自首，且此部分犯行又在自首後所為，顯見被告並無自首之悔意，參酌刑法第六
    十二條立法精神觀之，自難邀自首減刑之寬典，即本件被告辛○○並無刑法第六
    十二條自首減刑規定之適用。原審因依上開法條及刑法第廿八條、第五十五條，
    罰金罰鍰提高標準條例第一條前段、第二條等規定，再審酌被告辛○○前有竊盜
    前科，仍不知悔改，行竊次數多達十四次，嚴重危害社會秩序，但犯罪後坦承犯
    行等情，量處被告有期徒刑一年八月。又以被告以竊盜為常業，已如前述，為使
    其養成勞動習慣並具有就業能力，爰併依竊盜犯贓物犯保安處分條例第三條第一
    項第二款之規定，宣告應於刑之執行前令入勞動場所強制工作三年。扣案之破壞
    剪一支，雖係被告辛○○持以為事實欄一、（六）之竊盜犯行，惟該破壞剪原係
    陳列於一九九生活賣場中以供販賣，並非被告辛○○所有，業據被告辛○○供承
    在卷，不予宣告沒收，認事用法，尚無不合，被告之上訴意旨指摘原審量刑過重
    ，核無理由，應予駁回。
三、被告經合法傳喚，無正當理由不到庭，爰不待其陳述，逕行判決。
據上論斷，應依刑事訴訟法第三百六十八條、第三百七十一條，判決如主文。
本案經檢察官翟光軍到庭執行職務。
中      華      民      國    九十二    年     十一     月     二十     日
                                審判長法官  林  慶  煙
                                      法官  張  健  河
                                      法官  黃  永  祥
右正本證明與原本無異。
如不服本判決，應於判決送達後十日內向本院提出上訴狀。其未述理由者，並應於
提出上訴狀後十日內向本院補提理由狀(須附繕本)。
                                    書記官  吳  家  瑩
中      華      民      國    九十二    年     十一     月     二十     日


司法院資訊處製作；財團法人民間司法改革基金會備份。
